臺灣士林地方法院刑事判決
111年度簡上字第57號
上  訴  人
即  被  告  林宗翰


上列上訴人即被告違反毒品危害防制條例案件，不服本院中華民
國111年2月21日所為111年度審簡字第110號第一審刑事簡易判決
（起訴案號：110年度毒偵字第2054號），提起上訴，本院管轄
之第二審合議庭判決如下︰
    主  文
原判決除沒收部分外撤銷。
上開撤銷部分，林宗翰犯施用第二級毒品罪，處有期徒刑參月，
如易科罰金，以新臺幣壹仟元折算壹日。
    事  實
一、林宗翰明知甲基安非他命、3,4-亞甲基雙氧甲基安非他命（
    即MDMA）均為毒品危害防制條例所列管之第二級毒品，未經
    許可不得持有、施用，竟基於施用第二級毒品之犯意，於民
    國110年9月8日21時前某日，在不詳地點、以不詳代價、向
    真實姓名年籍不詳之成年人同時購得第二級毒品甲基安非他
    命1包及摻有第二級毒品3,4-亞甲基雙氧甲基安非他命成分
    之毒品咖啡包（醜比頭圖示白色包裝）1包而持有之，並於1
    10年9月8日21時許，在臺北市○○區○○路000巷00號2樓住處，
    以將甲基安非他命置入玻璃吸食器，點火燒烤吸食所產生煙
    霧之方式，施用第二級毒品甲基安非他命1次。嗣於110年9
    月9日10時34分許，經警持本院核發之搜索票，至林宗翰之
    上址住處執行搜索，當場扣得吸食器1組、吸管藥杓2支及毒
    品咖啡包1包，並經其同意採集尿液送驗，結果呈安非他命
    及甲基安非他命陽性反應，始查悉上情。
二、案經臺中市政府警察局第一分局報告臺灣士林地方檢察署檢
    察官偵查起訴。 
    理  由
壹、程序方面
一、本判決所引用被告林宗翰以外之人於審判外之言詞或書面陳
    述，雖均屬傳聞證據，惟檢察官及被告於本院審判程序時均
    同意作為證據【本院111年度簡上字第57號卷（下稱本院簡
    上卷）第84至86頁】，本院審酌上開證據資料作成時之情況
    ，尚無違法不當及證明力明顯過低之瑕疵，認為以之作為證
    據應屬適當，揆諸刑事訴訟法第159條之5第1項規定，均有
    證據能力。
二、又其餘本案認定犯罪事實之所有證據資料（含書證、物證等
    ），均與本案事實具有關聯性，並無事證足認有違背法定程
    序或經偽造、變造等情事，且經本院依法踐行調查程序，檢
    察官及被告對於證據能力均未爭執，故均具有證據能力。
貳、實體方面
一、認定犯罪事實所憑之證據及理由：
  ㈠上揭犯罪事實，業據被告於警詢、偵查、原審準備程序及本
    院審理時均坦承不諱【臺灣士林地方檢察署110年度毒偵字
    第2054號卷（下稱毒偵卷）第13至21、159至161頁，本院11
    0年度審易字第52號卷（下稱本院審易卷）第38頁，本院簡
    上卷第87、89頁】，並有臺中市政府警察局第一分局搜索扣
    押筆錄、扣押物品目錄表、臺中市政府警察局委託鑑驗尿液
    代號與真實姓名對照表、勘查採證同意書、刑案現場照片、
    臺中市政府警察局第一分局110年9月30日中市警一分偵字第
    1100040390號函暨附件衛生福利部草屯療養院110年9月28日
    草療鑑字第1100900348號鑑驗書、該分局110年9月30日中市
    警一分偵字第1100039664號函暨附件正修科技大學超微量研
    究科技中心110年9月24日尿液檢驗報告（毒偵卷第26至31、
    39、41至47、167至173頁）在卷可稽，且有吸食器1組、吸
    管藥杓2支及摻有第二級毒品3,4-亞甲基雙氧甲基安非他命
    成分之咖啡包1包（醜比頭圖示白色包裝）扣案可憑，足認
    被告任意性之自白與事實相符，堪以採信。
　㈡從而，本案事證明確，被告犯行堪以認定，應予依法論科。
二、論罪：
  ㈠按MDMA、甲基安非他命為同一等級，不同種類之毒品，其同
    時持有之行為所侵害者為同一社會法益，同時持有上開2級
    毒品，為單純一罪，並無所謂一行為觸犯數罪名之情形，無
    刑法第55條想像競合犯規定之適用（最高法院96年度台上字
    第6708號判決意旨參照）。被告既同時持有同屬第二級毒品
    而種類不同之甲基安非他命及含有3,4-亞甲基雙氧甲基安非
    他命成分之毒品咖啡包，其所觸犯者仍屬同一「持有第二級
    毒品」之罪名，並無一行為觸犯「數罪名」之情形，僅構成
    單純一罪。因此，被告同時持有第二級毒品即含有甲基安非
    他命及含有3,4-亞甲基雙氧甲基安非他命成分之毒品咖啡包
    ，應僅成立一持有第二級毒品罪。是核被告所為，係犯毒品
    危害防制條例第10條第2項之施用第二級毒品罪。而被告施
    用第二級毒品前之持有第二級毒品低度行為，為其施用第二
    級毒品之高度行為所吸收，不另論罪。
  ㈡又扣案之吸食器1組、毒品咖啡包1包（驗餘淨重：1.6188公
    克），經送衛生福利部草屯療養院檢驗結果，分別檢出甲基
    安非他命及3,4-亞甲基雙氧甲基安非他命成分，有該院110
    年9月28日草療鑑字第1100900348號鑑驗書（毒偵卷第169頁
    ）在卷可憑，核屬本案查獲之第二級毒品，均應依毒品危害
    防制條例第18第1項前段規定，予以宣告沒收銷毀之。至扣
    案之吸管藥杓2支，係被告所有且供本案施用第二級毒品犯
    行所用之物，業據被告供明在卷（毒偵卷第161頁），則依
    刑法第38條第2項前段規定宣告沒收。　　
三、撤銷改判及科刑理由：
  ㈠原審經審理後，認被告犯行明確，予以論罪科刑，固非無見
    。惟查，被告於警詢時雖就其於110年9月9日10時34分許為
    警查獲時所持有之上開毒品來源【即扣案之吸食器所含有之
    甲基安非他命及含有3,4-亞甲基雙氧甲基安非他命成分之毒
    品咖啡包】供稱「忘記了」、「都不記得」等語（毒偵卷第
    19頁），然其於偵訊及本院審理時已供稱：我本來是想買毒
    品咖啡包來喝，但還沒有施用過等語（毒偵卷第161頁）；
    扣案的毒品咖啡包及我吸食的甲基安非他命是同時購買的，
    應該是9月8日之前，但應該也是前1、2天，價格忘記了等語
    （本院簡上卷第87頁），復遍查全卷無證據得證明被告係基
    於持有第二級毒品之犯意，於不同時、地另行購入含有3,4-
    亞甲基雙氧甲基安非他命成分之毒品咖啡包，依罪疑唯有利
    被告原則，自難認被告基於其他目的而持有含3,4-亞甲基雙
    氧甲基安非他命成分之毒品咖啡包，應另構成毒品危害防制
    條例第11條第2項之持有第二級毒品罪。是以，被告既係同
    時購入而持有第二級毒品甲基安非他命及含有3,4-亞甲基雙
    氧甲基安非他命成分之毒品咖啡包，且持有目的均係供己施
    用，應屬單純一個持有行為，原審未予審酌此情，容有違誤
    ，被告主張本案應僅成立一罪而提起上訴，為有理由，原判
    決既有前述可議之處，自屬無可維持，應由本院撤銷改判。
    　
  ㈡爰以行為人責任為基礎，審酌甲基安非他命係毒品危害防制
    條例列管之第二級毒品，對個人身心有害無益，而被告於10
    8年、110年間，因施用第二級毒品，先後經送觀察、勒戒及
    經本院判決判處有期徒刑確定，並於111年3月15日執行完畢
    出監，有臺灣高等法院被告前案紀錄表在卷可憑，詎猶不知
    悔改，再犯本案犯行，顯見其無戒絕毒品之決心，可知其陷
    溺毒品甚深，一般醫療性之保安處分已經難收成效，而有科
    處刑罰，以資警惕之必要，惟施用毒品究屬自戕性之犯罪，
    本質上並未危及他人，對社會造成的直接危害有限，與其他
    類型的犯罪相較，可罰性相對偏低，此類犯罪又屬於成癮性
    的病患型犯罪，即便對之施以刑罰，警告意義亦遠大於矯正
    成效，被告此次係為警持本院所核發之搜索票執行搜索後採
    尿送驗而被查獲，客觀上並無其因施用毒品致損及他人生命
    、身體或財產，或造成是項危險之行為，且其犯後自始坦承
    犯行，並衡以被告此次係一次購入兩種毒品，暨兼衡其於本
    院審理時自陳未婚、無子女等（本院簡上卷第87頁）生活、
    經濟與家庭狀況及其他一切情狀，量處如主文所示之刑，並
    諭知易科罰金之折算標準。
　㈢又原審認被告所犯施用第二級毒品甲基安非他命及持有含有3
    ,4-亞甲基雙氧甲基安非他命成分之毒品咖啡包之第二級毒
    品罪，犯意各別，行為互殊，應分論併罰，且扣案之吸食器
    及毒品咖啡包，經送驗結果，分別檢出內含第二級毒品甲基
    安非他命、3,4-亞甲基雙氧甲基安非他命等成分，核屬本案
    查獲之第二級毒品，均應依毒品危害防制條例第18條第1項
    前段之規定，於各該罪項下宣告沒收銷燬；又扣案之吸管藥
    杓2支，係被告所有並供其為本案施用毒品犯罪所用之物，
    爰依刑法第38條第2項前段之規定，於該罪項下宣告沒收，
    惟被告上訴意旨並未指摘原判決關於沒收部分有何違法，且
    依105年7月1日修正施行之刑法沒收規定，沒收乃刑罰及保
    安處分以外具有獨立性之法律效果，已非刑罰（從刑），非
    不可與其前提事實分離觀察，原判決關於沒收部分既無違誤
    ，與被告上訴所指摘原判決違誤之處並無不可分關係，應由
    本院將原判決除沒收部分外撤銷，並另行判決如主文第2項
    所示。
據上論斷，應依刑事訴訟法第455條之1第1項、第3項、第369條
第1項前段、第299條第1項前段，判決如主文。　　　　　　
本案經檢察官黃子宜提起公訴，檢察官江玟萱、郭季青、李清友
到庭執行職務。
中　　華　　民　　國　　111 　年　　10　　月　25 　　日
                  刑事第七庭　審判長法  官  李育仁  
　　　　　　　　　
　　　　　　　　　                  法  官  林靖淳
　　　　　　　　　
　　　　　　　　　                  法  官  吳佩真
以上正本證明與原本無異。
本判決不得上訴。
                                    書記官  黃婕宜
中　　華　　民　　國　　111 　年　　10　　月　25 　　日
附錄本案論罪科刑法條全文：
毒品危害防制條例第10條
施用第一級毒品者，處6月以上5年以下有期徒刑。
施用第二級毒品者，處3年以下有期徒刑。